【裁判字號】    91,監,12
【裁判日期】    920508
【裁判案由】    
【裁判全文】
臺灣臺南地方法院民事裁定                            九十一年度監字第一二號
    聲  請  人  甲○○
右聲請人聲請選定乙○○之監護人事件，本院裁定如左：
    主    文
選定周林金宿就被繼承人林萬村遺產繼承分割事件為禁治產人乙○○之監護人。
聲請程序費用由聲請人負擔。
    理    由
一、按代理人，非經本人之許諾，不得為本人與自己之法律行為，民法第一百零六條
    第一項前段定有明文。次按禁治產人之監護人，依左列順序定之：一配偶、二父
    母、三與禁治產人同居之祖父母、四家長、五後死之父或母以遺囑指定之人；不
    能依前項規定定其監護人時，由法院徵求親屬會議之意見選定之。又親屬會議會
    員，應就禁治產人之左列親屬與順序定之：一直系血親尊親屬、二三親等內旁系
    血親尊親屬、三四親等內之同輩血親；前項同一順序之人，以親等近者為先，親
    等同者，以同居親屬為先，無同居親屬者，以年長者為先；依前二項順序所定親
    屬會議會員，不能出席會議或難於出席時，由次順序之親屬充任之，民法第一千
    一百十一條第一項、第一千一百三十一條亦分別定有明文。
二、本件聲請意旨略以：聲請人之姊乙○○因患有精神疾病，已達心神喪失致無法處
    理自己事務之程度，前經本院以民國九十一年度禁字第五九號裁定宣告為禁治產
    人，並以聲請人為乙○○之監護人。惟聲請人及禁治產人乙○○之父親林萬村已
    於九十一年二月七日死亡，林萬村之繼承人將就林萬村所留下之遺產進行繼承分
    割，而聲請人及禁治產人乙○○均為林萬村之繼承人，依民法第一百零六條之規
    定，聲請人不得於此遺產繼承分割事件中代理禁治產人乙○○與自己為法律行為
    ，而禁治產人乙○○又無民法第一千一百十一條第一項所定之其他法定監護人，
    乃經親屬會議議決就林萬村遺產繼承分割事件，由禁治產人乙○○之姑姑周林金
    宿為乙○○之監護人，聲請人為此爰聲請本院准就林萬村之遺產繼承分割事件，
    選定周林金宿為禁治產人乙○○之監護人，並提出本院九十一年度禁字第五九號
    民事裁定影本、親屬系統表、戶籍謄本、除戶謄本、親屬會議紀錄為證。
三、經查乙○○因患有精神疾病，已達心神喪失致無法處理自己事務之程度，前經本
    院以九十一年度禁字第五九號裁定宣告為禁治產人，並以其家長即聲請人為監護
    人之事實，有戶籍謄本二件附卷可稽，並經本院依職權調取本院九十一年度禁字
    第五九號禁治產宣告事件卷宗核閱綦詳，堪予認定。又查聲請人及禁治產人林春
    萬之父親林萬村已於九十一年二月七日死亡，有除戶謄本一件在卷可憑，茲聲請
    人及禁治產人乙○○均為林萬村之繼承人，惟聲請人於繼承分割林萬村之遺產為
    法律行為時，兼為代理禁治產人乙○○，顯違反民法第一百零六條有關禁止自己
    代理之規定，而禁治產人乙○○又無民法第一千一百十一條第一項所定之其他法
    定監護人存在，是以確有就林萬村遺產繼承分割事件，為禁治產人乙○○選定監
    護人之必要，本件聲請人既為林萬村之繼承人，就林萬村之遺產繼承分割事件有
    利害關係，故其提起本件聲請，應屬有據。再查禁治產人乙○○之直系血親尊親
    屬均已死亡，其三親等內旁系血親尊親屬僅餘姑姑周林金宿、叔叔林萬火二人，
    惟聲請人主張林萬火與禁治產人之父親林萬村因個性不合，早已無來往，無法參
    與親屬會議等語，核與證人周文成證述之情節相符（詳見九十一年十二月三十日
    訊問筆錄），故乃由禁治產人乙○○之姑姑周林金宿，與其四親等內之同輩血親
    即表兄弟姊妹周文成、張義、張義章、張延州、張幼幸共同召開親屬會議，決
    議推由周林金宿於林萬村遺產繼承分割事件，擔任禁治產人乙○○之監護人，有
    聲請人提出之親屬會議紀錄、戶籍謄本、除戶謄本在卷可憑，本院認該決議並無
    不當，爰准聲請人之聲請，選定周林金宿於林萬村遺產繼承分割事件，擔任禁治
    產人乙○○之監護人。
四、依非訟事件法第八條第一項，裁定如主文。
中      華      民      國    九十二    年      五      月      八      日
                                  臺灣臺南地方法院家事法庭
~B法      官  葉惠玲
右為正本係照原本作成。
如對本裁定抗告，須於裁定送達後十日內向本院提出抗告狀。
中      華      民      國    九十二    年      五      月      八      日
~B法院書記官  林靜慧


司法院資訊處製作；財團法人民間司法改革基金會備份。
